臺灣臺中地方法院民事判決　九十年度保險字第四○號
　　原　　　告　太平產物保險股份有限公司
　　法定代理人　董大勇
　　訴訟代理人　林昇格律師
　　複　代理人　高宏文律師
　　被　　　告　Hector .
　　法定代理人　甲○○ ○○○.
　　訴訟代理人　林雅芬律師
　　複　代理人　陳鵬光律師
右當事人間請求損害賠償事件，本院於民國九十四年三月四日言詞辯論終結，判決如
左：
    主    文
被告應給付原告新臺幣陸佰玖拾柒萬玖仟壹佰貳拾肆元，及自民國九十一年一月二十
六日起至清償日止，以週年利率百分之五計算之利息。
原告其餘之訴駁回。
訴訟費用由被告負擔十分之九；餘由原告負擔。
本判決原告勝訴部分於原告以新臺幣貳佰貳拾萬元為被告供擔保後，得假執行；但被
告如以新臺幣柒佰萬元為原告預供擔保，得免為假執行。
原告其餘假執行之聲請駁回。
    事    實
甲、原告方面：
一、聲明：
（一）被告應給付原告新台幣（下同）七百五十一萬四千八百二十九元，及自起訴狀
      繕本送達之翌日即民國（下同）九十一年一月二十六日起至清償日止，按週年
      利率百分之五計算之利息。
（二）願供擔保，請准宣告假執行。
二、陳述：
（一）緣訴外人即貨主富味鄉股份有限公司（下稱富味鄉公司）於八十九年八月二日
      進口食用油一批，貨物分別為載貨證券編號第五號黃豆油（共一五三○公噸）
      及載貨證券編號第七號之葵花油（共一○二○公噸），於二○○○年由被告運
      送至台灣台中交付予受貨人即訴外人富味鄉公司，系爭油品於裝載時曾做過分
      析檢測，顯示系爭油品性質正常合格。而本件公證人大正公證有限公司（下稱
      大正公證公司）應原告要求於二○○○年八月二日在台中港查看系爭貨物之卸
      貨工作，發現系爭油貨於到港時有出現惡臭、變色之情形，大正公證公司並曾
      出具異議書予船舶所有人，足見運送人對於系爭貨損於卸貨時即已知情，而依
      公證報告記載，系爭油品從２Ｐ、２Ｓ、１Ｃ油槽取樣後，經彰化芬園實驗室
      試驗，顯示油品之ＰＯＶ（過氧化價）值皆高於正常值且有臭味，而依食品工
      業發展研究所之委託檢驗報告書，系爭葵花油經取樣測得知過氧化價約為10me
      q/kg，與系爭油品於裝載時所做的分析證明單所載過氧化價測得結果為0.60me
      q/kg 相較（按過氧化價可接受之正常值最高為1.5meq/kg），顯然偏高，足見
      系爭油品確實有異常受損，則系爭貨損係歸因於貨物接觸到輸送管或系爭船舶
      油槽中的某些物質而遭受污染。且船長出具之聲明書中亦載明：「綜上事實，
      使我認為貨物的臭味或污染是因油槽未適當地清理乾淨，甚或有先前貨物之殘
      餘所致（above mentioned lets me suppose that smell or implicit
      contamination of cargo was caused on the tank track, which could be
      not properly cleaned or even contain of residues of previous/other
      cargo.）」。本件被告既為系爭貨物之運送人，自應就本件貨物盡善良管理人
      之注意義務，詎系爭貨物於被告及其受僱人之照管階段發生污染損害，侵害貨
      主之所有權，而貨主於領貨時發現貨物遭污染，貨主因此受有損失計七百五十
      一萬四千八百二十九元。
（二）按載貨證券之發給人，對於依載貨證券所記載應為之行為，均應負責，海商法
      第七十四條第一項定有明文。今託運人將貨物交付運送人運送時，被告即簽發
      清潔載貨證券，其後受貨人領貨時竟發現貨物受損，則被告自應就該批貨損依
      載貨證券之記載負其責任。
（三）被告應就上開貨損負海商法第七十四條載貨證券發給人及民法第一百八十四條
      、第一百八十八條之侵權行為損害賠償責任：
    (一)查系爭貨損乃肇因於被告於運送過程中未對承載貨物盡其善良管理人之注意義
      務，致使貨物遭受毀損，侵害貨主之所有權，故被告自應就該貨損依民法第一
      百八十四條第一項前段、第一百八十八條對貨主負侵權行為損害賠償責任。依
      公證報告之推論，系爭貨物所以會發生污染，皆因載運船舶之船艙有污染之情
      事，進而導致系爭貨物於運送途中受到船艙之污染而發生毀損滅失。因此，可
      知系爭貨損係發生在託運人交運後，運送人裝載、搬移、推存、保管、運送系
      爭貨物之期間內，致在海運途中受到船艙之污染，發生毀損之情事，應可推知
      系爭載運船舶之船員在卸下前一次航程所載之貨物後，並未盡其必要之注意義
      務清洗船艙，致使船艙受到污染進而導致本次貨物連帶受到污染而發生毀損滅
      失，故本件貨損之發生應係系爭載運船舶之船員因過失行為導致，可知被告之
      受僱人未盡其運送貨物之注意義務而有過失，致使系爭貨物發生毀損滅失，被
      告自應依民法第一百八十八條之規定負侵權行為之連帶損害賠償責任。
    (二)又，海商法第六十二條可解為保護託運人或貨主利益之法律，今被告或被告所
      選任監督之人因違反海商法第六十二條規定而有過失，應依民法第一百八十四
      條第二項、第一百八十八條對貨主負侵權行為損害賠償責任。
（四）原告基於上述事實，主張被告應賠償原告所受損害，其請求權基礎為侵權行為
      損害賠償及海商法第七十四條規定而為請求，兩者處於選擇合併，請先就載貨
      證券之請求為裁判。
（五）有關損害賠償額之計算：
    (一)系爭油品運抵目的港時短少損失：
    (1)編號七之載貨證券所記載之油品，共短少一０．七五公噸，依其每公噸為美金
      四百五十九．五元計算，其短少之損失達美金四千九百三十九．六三元。
    (2)編號五之載貨證券所記載之油品，共短少一四．七六八公噸，依其每公噸為美
      金三百九十三．五元計算，其短少之損失達美金五千八百十一．二一元。兩批
      貨之短少損失合計達美金一萬零七百五十．八四元，換算為新台幣並加計百分
      之十為三十六萬二千八百二十元。
    (二)系爭油品精煉復原之費用：
    (1)編號七之載貨證券所記載之油品，其精煉費用為每公斤二．八乘上送達污染之
      總數量0000000公斤，總計二百八十二萬五千九百元。
    (2)編號五之載貨證券所記載之油品，其精煉費用為每公斤一．六元乘上送達污染
      之總數量0000000公斤，總計二百八十二萬五千九百元。
      兩批貨精煉復原之費用合計為五百二十五萬零二百七十一元。
    (三)精煉過程中損失油品之價值：
    (1)編號七之載貨證券所記載之油品，精煉過程造成油品重量耗損數量為0000
      000公斤（受污染總量）Ｘ７％%為七０六四七．五公斤，總計損失為九十
      九萬五千九百五十元。
    (2)編號五之載貨證券所記載之油品，精煉過程造成油品重量耗損數量為0000
      000公斤（受污染總量）Ｘ４％為六０六０九．二八公斤，總計損失為七十
      三萬二千九百零三元。
　　　兩批貨精煉過程中損失油品之價值合計達一百七十二萬八千八百五十三元。
  　(四)依(一)、(二)、(三)總計為七百三十萬八千九百六十元。
（六）原告係前開貨物之貨物運輸保險人，已依保險契約理賠貨主前開損失而取得代
      位求償權，並受讓貨主關於本件貨損所得主張之一切損害賠償請求權，原告並
      已將前開事實通知被告。為此原告自得依保險法第五十三條及民法債權讓與之
      規定，訴請被告賠償前開損害。
（七）對被告抗辯之陳述：
    (一)實務上認為只要運送人簽發一「清潔提單」後，自不能於事後以貨物有不良情
      事推卸其運送責任。查本次運送之提單上均載明「CLEAN ON BOA RD」、「外
      觀完整裝載於船上（SHIPPED AT THE OF LOADING IN APPARENT GOOD ORDER
      AND CONDITION）」，可知系爭提單為一清潔提單，原告無須就貨物於託運時
      係完美無瑕負舉證之責。
    (二)系爭油品於裝載時曾做過分析檢測，顯示系爭油品性質正常合格，可知系爭貨
      物於裝載時，確已檢測無誤，應可認定系爭貨物並無污染之情事。
    (三)系爭公證報告係依據Agencia Maritima Silversea S.A.公司對載運貨物船舶
      所提出之實況報告，而得知該船舶於裝載貨物前經過清洗，惟該公證報告並未
      認為該油槽經清洗後即適於儲放系爭貨物，且其認定系爭貨損可歸因於貨物接
      觸到貨船油槽中之某些物質而遭受污染所致，係因公證人在監督卸貨時，聞到
      船上貨物有惡臭，並在把油貨倒入兩個載油卡車時，看到貨物出現變色情形，
      始推論出上述結果。按海上貨物運送人之過失，世界各國之立法，概採推定之
      過失責任主義，即關於運送人之責任，只須運送物有喪失、毀損、或遲到情事
      ，經託運人或受貨人證明屬實，而運送人又未能證明運送物喪失、毀損或遲到
      係因不可抗力，或因運送物之性質，或因託運人或受貨人之過失所致者，則不
      問其喪失、毀損或遲到之原因，是否係可歸責於運送人之事由，運送人均應負
      責任。最高法院八十六年台上字第二二三一號判決意旨可資參照。依據上開判
      決意旨，原告僅需證明系爭貨損發生於運送人保管途中，運送人即應就貨損負
      損害賠償責任，查本件公證人在監督卸貨時，即聞到船上貨物有惡臭，並在把
      油貨倒入兩個載油卡車時，看到貨物出現變色情形，立即開立異議書予被告，
      顯見系爭貨損確係發生於被告運送保管途中，被告應就系爭貨損負賠償責任。
    (四)自然耗損係貨物於運送途中所無法避免之情狀，因此在「某種範圍內之短少」
      ，運送人應不負賠償責任。惟被告須專就系爭油品即此種類型之貨物於「何種
      範圍內之短少」應屬運送人無須負責之自然耗損，負舉證責任。被告僅提出單
      一學者之意見，以其說明之「牛油或獸脂，在正常的運送中，一般亦認為有百
      分之二點五之損害‧‧‧」進而主張系爭載運之黃豆油與葵花油之正常自然耗
      損率應係百分之二點五，認為系爭貨物之短少並未超過該比例，該公司無需為
      此損害負責，惟依實務見解，即便相同貨物之正常自然耗損率，亦會隨著實際
      運送之情狀有所不同，更何況被告所提出參考資料僅系單一學者看法，其得來
      之自然耗損率之原因，亦未見說明。
    (五)本件受貨人（即富味鄉公司）於國外進口相關油品（成品或原料）至國外後，
      若有發生污染或毀損之情形發生時，該公司通常並非委外作精煉或其他回復原
      狀之處理，而係在自家工廠作合乎其品質管制之回復原狀作業，因此本件貨損
      發生後關於回復原狀之處理，並無其他公司費用之單據證明該費用之支出。
乙、被告方面：
一、聲明：求為判決：
（一）原告之訴及假執行之聲請均駁回。
（二）如受不利判決，被告願供擔保請准宣告免為假執行。
二、陳述：
（一）查原告提出之載貨證券載有：「以上貨物之重量、體積、品質、數量、狀態、
      內容及價值，載運人並不詳（Weight, measure, quality,quantity,conditi-
      on, contents and value unknown.） 」等文字，即系爭油品於裝載時，託運
      人並未證明系爭油品之體積、品質或是否經過漂白、除臭處理等情，對於上述
      狀況，被告亦無法核對，乃於載貨證券上記明被告對於系爭油品之重量、體積
      、品質、數量、狀態、內容及價值不詳等文字，被告既為此保留記載，原告即
      應證明其所交付運送之系爭油品為完美之油品，並證明被告對於系爭油品之損
      害有故意過失及被告之故意過失與損害間具有因果關係。
（二）原告主張系爭載貨證券記載「以上貨物於裝貨港上船，其狀況良好 (at the
      Port of Loading in apparent good order and condition on board)」之辭
      句，而屬清潔載貨證券，其無庸舉證系爭貨物於裝船時係完好無瑕疵，惟系爭
      載貨證券所記載之前揭貨物狀態乃係根據託運人之告知，所謂「in apparent
      good order and condition」乃僅「外觀」而言，對其品質如何，並未記載。
      本件爭議所在，乃貨物品質問題，而非外觀問題，是原告主張系爭載貨證券乃
      屬清潔證券，足證系爭貨物於裝貨時係完好無瑕疵云云，縱然如此，亦僅屬外
      觀之清潔而已，不及於品質之清潔。此段記載，配合前開在載貨證券上所為「
      ‧‧‧quality‧‧‧condition，contents‧‧‧unknown（品質、情況內容
      業不詳）」相互對照以觀，益足證明運送人對於本件貨物之品質及內容根本不
      詳，所謂「in apparent good order and condition」只限於表面之觀察而已
      ，因此原告主張，並無理由。
（三）原告提出原證十一食品工業發展研究所之委託檢驗報告書，主張系爭貨物有毀
      損滅失等情，惟在海運實務運作上，倘船貨雙方對貨物之毀損與否有所爭議而
      取樣鑑定，必定會於取樣之樣品加上封條，以確保送檢貨物確為爭議之貨物，
      惟原告所提檢驗報告無法證明其所檢驗之貨物即為系爭貨物，遑論該送檢貨物
      為當時取樣之樣品，是原告所提出檢驗報告書並無證據價值。
（四）原告提出原證十號、十二號主張系爭貨物之船長已出具聲明書，表示系爭貨物
      毀損滅失係肇因於油槽未為適當清理或有先前貨物殘餘所致。惟查，原證十異
      議書船長簽名部分記載：「僅代收，仍依船東保險公司之最終報告書（recei-
      ves only, subject to P&I report）」等文字，是船長於上開異議書上簽名
      ，僅係單純表示收受該次文書，並無任何系爭貨物毀損滅失肇因於油槽未為適
      當地清理或有先前貨物殘餘所致之意思表示。且依原告所委託清潔檢查公司出
      具清潔證明記載：「清潔證明此係證明吾等今日已檢查如下船艙‧‧‧２Ｐ、
      ２Ｓ‧‧‧１Ｃ‧‧‧連同管線、幫浦均已清潔、清出、清空並因此適於運送
      。」等語即明。又，原告所提出原證十二聲明書記載：「1135時因為發現從載
      油卡車處發現貨物有不尋常味道，在公證員要求下停止將油品從第２Ｐ及２Ｓ
      號油槽卸下，在從貨物油槽採樣的過程中，從開放的油槽中取樣，貨物樣本被
      裝到樣本罐中，並無任何味道被記錄、抱怨，故公證員允許繼續卸貨。依據上
      述情況使我推測味道或污染是由載油卡車之油槽所造成，極可能因為該卡車未
      清掃乾淨或因有之前的貨物殘餘所致（AT 1135LT ON SURVEYOR'S
      REQUIREMENT STOPPED DISCH- ARGING RSRO FROM TANKS 2 P/S AS SMELL OF
      CARGO WAS REPORTED FROM TA- NKTRUCK. URGENT: DURING SAMPLING OF
      CARGO TANKS SAMPLING WAS CARRIED OUT WITH OPEN TANKS AND SAMPLED
      CARGO WAS TRANSFERRED TO SAMPLING B- OTTLES - NOT ANY SMELL WAS
      REPORTED / CLAIMED AND SURVEYOR PERMITTED TO COMMENCE DISCHARGING.
      ABOVE MENTIONED LETS ME SUPPOSE THAT SMELL OR IMPLICIT CONTAMINATION
      OF CARGO WAS CAUSED ON THE TANKTRACK, WHICH COULD BE NOT PROPERLY
      CLEANED OR EVEN CONT- AIN OF RESIDUES OF PREVIOUS / OTHER CARGO.）」
      等語，可知船長自始未有系爭貨物因船艙不潔以致毀損滅失之記載。且系爭貨
      物從開放之貨物油槽取樣時並無惡臭、異味或變色等情形。退萬步言，縱有異
      味或變色，亦係系爭貨物之固有瑕疵、品質或特性，自然變化所致，依法被告
      亦可免責。蓋系爭貨物（經精煉之豆類產品）在運送途中發生氧化，乃屬自然
      之物理、化學現象，依法屬免責事項，故原告主張被告未清潔船艙導致系爭貨
      物之損害，並為此請求被告賠償，並無理由。
（五）系爭船舶之船艙經清潔完成，並獲檢驗通過，為原告委託之大正公證公司所肯
      認。此觀諸該公司之公證報告載稱「依二０００年六月一日Agencia Maritima
      Silversea S.A.公司對Spirit輪實況所提出之報告‧‧‧在重新清洗油槽後，
      第２Ｓ油槽於1600時通過複檢，然而２Ｐ油槽仍因相同理由未通過複檢，並被
      要求再清洗一次。最後於2130時通過公證員之第二次複檢。」、「依二０００
      年六月一日Agencia Maritima Silversea S.A.公司對Spirit輪實況所提出之
      報告‧‧‧第１Ｃ油槽在1600時複檢時仍因相同理由未通過複檢，最後於2150
      時通過公證員之第二次複檢。」是裝載系爭貨物之１Ｃ、２Ｐ及２Ｓ船艙既經
      檢驗確認已清潔完成，則該等船艙自適於載運系爭貨物無疑。詎原告竟主張前
      揭船艙未清潔，並導致污染系爭貨物，造成貨損，與事實不符。
（六）油品在運送過程中，油脂或多或少會貼附於油管或油筒之容器上，此屬自然耗
      損之範圍。由於自然耗損所造成貨物重量短少，並非運送人、船舶所有人或其
      代理人、受僱人所造成，對於該項損失，自不得令運送人或船舶所有人負責。
      此有最高法院六十七年第四次民事庭庭推總會決議可稽。按自然耗損之發生及
      其比率之計算，係指在運送途中發生者而言，且應由受貨人就損害超過自然耗
      損部分負舉證責任。關於散裝化學品之自然耗損率，其計算方法應以在船上之
      數量、依船上水呎計算之，且百分之０．５之耗損率仍在合理範圍內。查兩造
      雖不爭執本件油品經卸貨後實際收受數量較載貨證券記載數量分別減少百分之
      ０．九六五（黃豆油部分）及百分之一．０五四（葵花油部分），惟上開油品
      在到達台中港後、卸載前之數量分別為黃豆油一五二四．九五五公噸及葵花油
      一０一．八八八二公噸，相較於載貨證券記載之數量分別為黃豆油一五三０公
      噸及葵花油一０二０公噸，減少比率分別為黃豆油計百分之０．三二九七及葵
      花油計百分之０．一０九六均低於油脂正常耗損率百分之二．五及散裝物至少
      可容許耗損率百分之０．五。因此本件油品數量減少均屬正常之自然耗損現象
      ，非可歸責於被告之事由所導致，原告自不得請求賠償。
（七）對於原告主張損害金額之爭執：
    (一)原告主張系爭油品短少金額為美金一萬零七百五十．八四元，卻請求被告以上
      述金額換算為新台幣後加計百分之十，則該百分之十之比例，不知依據為何。
      且按損害賠償之範圍，應以被害人實際所受損害為衡。最高法院十九年上字第
      二三一六號判例可資參照。查關於所謂富味鄉公司因貨物短少所受損害，原告
      既主張民法六百三十八條第一項規定應以貨物交付時目的地之價值計算云云，
      惟就實際之損害金額，原告復主張以系爭貨物當初之購貨價格（葵花油每公噸
      美金四五九．五元，大豆油每公噸三九三．五元）加一成計算，顯非以系爭貨
      物之交付時目的地價格計算，故原告之主張不僅自相矛盾，且有悖前揭最高法
      院判例意旨。
    (二)原告主張系爭油品精煉復原費用每單位為二．八元及一．六元，且精煉過程中
      會造成油品百分之四及七之損失，原告以原證一之公證報告作為計算基礎，惟
      對系爭油品之所謂精煉費用及精煉所造成之損失比例，所據為何，上述費用究
      係訴外人富味鄉公司之預估費用或實際支出費用，均無依據。且原告主張系爭
      油品在精煉過程中將受有4%及7%之損失，仍應扣除自然耗損。
    (三)原告舉台灣高等法院九十一年度保險上易字第二○號判決，主張保險實務上係
      由公證人估算損失金額，作為賠付標準，是原告得依大正公證公司公證報告之
      損失金額為請求。惟查遑論以公證人估算損失金額作為賠付標準乃屬保險人與
      被保險人間之問題，不得拘束被告即保險契約外之第三人，且大正公證公司之
      公證報告亦未實際估算富味鄉公司之損失金額，僅係說明富味鄉公司提出之索
      求金額若干，此觀該公證報告記載：「收貨人（按：即富味鄉公司）對精煉油
      貨之費用及損失提出索取總金額為新台幣0000000元之賠償金，詳細如
      下‧‧‧收貨人對精煉油貨之費用及損失提出索取總金額新台幣000000
      0元之總金額，詳細如下（下略）。」即可明瞭。故原告主張富味鄉公司受有
      七百五十一萬四千八百二十九元之損害，並以大正公證公司之公證報告為據，
      洵無理由。
    (四)按保險人向被保險人為保險給付後，其若取得代位求償權，亦係受讓被保險人
      之損害賠償權利，故保險人所得請求之金額，除不逾賠償金額為限外，更不得
      逾被保險人所得請求之損害賠償額。本件原告乃繼受訴外人富味鄉公司之權利
      提起本件訴訟，因此本件請求金額並非以原告支付訴外人富味鄉公司之金額決
      之，而須視訴外人富味鄉公司所受損害決之。倘原告於訴外人富味鄉公司所受
      損害之外，增加其他給付，既不屬損害之範圍，應由其自行負責，不得向被告
      請求。
（八）對於原證一至七、九、十、十一、十二、十三、十五、十六、十七、十九之形
      式真正不爭執。惟原證二十一係訴外人富味鄉公司自行檢驗之結果，被告否認
      之。
    理    由
一、本件原告起訴主張：訴外人富味鄉公司於八十九年八月二日進口食用油一批，貨
    物分別為載貨證券編號第五號黃豆油共一五三○公噸及載貨證券編號第七號之葵
    花油共一○二○公噸，由被告運送至台灣台中交付予受貨人即訴外人富味鄉公司
    ，系爭油品於裝載時曾做過分析檢測，顯示系爭油品性質正常合格。俟公證人大
    正公證公司應原告要求於二○○○年八月二日在台中港查看系爭貨物之卸貨工作
    ，發現系爭油貨於到港時有出現惡臭、變色之情形，依公證報告記載，系爭油品
    從２Ｐ、２Ｓ、１Ｃ油槽取樣後，經彰化芬園實驗室試驗，顯示油品之ＰＯＶ（
    過氧化價）值皆高於正常值且有臭味，而依食品工業發展研究所之委託檢驗報告
    書，系爭葵花油經取樣測得知過氧化價約為10meq/kg，與系爭油品於裝載時所做
    的分析證明單所載過氧化價測得結果為0.60meq/kg相較，顯然偏高，足見系爭油
    品卻確實異常受損，係歸因於貨物接觸到輸送管或系爭船舶油槽中的某些物質而
    遭受污染。本件被告既為系爭貨物之運送人，自應就本件貨物盡善良管理人之注
    意義務，詎系爭貨物於被告及其受僱人之照管階段發生污染損害，侵害貨主之所
    有權，而貨主於領貨時發現貨物遭污染，貨主因此受有損失計七百五十一萬四千
    八百二十九元。為此爰依民法第一百八十四條、第一百八十八條及海商法第七十
    四條規定，訴請被告賠償上開損害等語。
二、被告則以：系爭油品於裝載時，託運人並未證明系爭油品之體積、品質或是否經
    過漂白、除臭處理等情，對於上述狀況，被告亦無法核對，乃於載貨證券上記明
    被告對於系爭油品之重量、體積、品質、數量、狀態、內容及價值不詳等文字，
    被告既為此保留記載，原告即應證明其所交付運送之系爭油品為完美之油品，並
    證明被告對於系爭油品之損害有故意過失及被告之故意過失與損害間具有因果關
    係。又，船長自始未有系爭貨物因船艙不潔以致毀損滅失之記載，且系爭貨物從
    開放之貨物油槽取樣時並無惡臭、異味或變色等情形，縱有異味或變色，亦係系
    爭貨物之固有瑕疵、品質或特性，自然變化所致，依法被告亦可免責。再者，系
    爭貨物（經精煉之豆類產品）在運送途中發生氧化，乃屬自然之物理、化學現象
    ，依法屬免責事項，故原告主張被告未清潔船艙導致系爭貨物之損害，並為此請
    求被告賠償，並無理由。裝載系爭貨物之１Ｃ、２Ｐ及２Ｓ船艙於發航前既經檢
    驗確認已清潔完成，則該等船艙自適於載運系爭貨物無疑。詎原告竟主張前揭船
    艙未清潔，並導致污染系爭貨物，造成貨損，與事實不符。上開油品在到達台中
    港後、卸載前之數量分別為黃豆油一五二四．九五五公噸及葵花油一０一八．八
    八二公噸，相較於載貨證券記載之數量分別為黃豆油一五三０公噸及葵花油一０
    二０公噸，減少比率分別為黃豆油計百分之０．三二九七及葵花油計百分之０．
    一０九六，均低於油脂正常耗損率百分之二．五及散裝物至少可容許耗損率百分
    之０．五。因此本件油品數量減少均屬正常之自然耗損現象，非可歸責於被告之
    事由所導致，原告自不得請求賠償。關於所謂訴外人富味鄉公司因貨物短少所受
    損害，原告既主張民法六百三十八條第一項規定應以貨物交付時目的地之價值計
    算云云，惟就實際之損害金額，原告復主張以系爭貨物當初之購貨價格（葵花油
    每公噸美金四五九．五元，大豆油每公噸三九三．五元）加一成計算，顯非以系
    爭貨物之交付時目的地價格計算。本件原告乃繼受訴外人富味鄉公司之權利提起
    本件訴訟，因此本件請求金額並非以原告支付訴外人富味鄉公司之金額決之，而
    須視訴外人富味鄉公司所受損害決之；倘原告於訴外人富味鄉公司所受損害之外
    ，增加其他給付，既不屬損害之範圍，應由其自行負責，不得向被告請求等語，
    資為抗辯。
三、以下是兩造不爭執之事項，應可信為真實：
（一）被告係「Spirit」輪（下稱系爭船舶）之所有人。
（二）被告所有之系爭船舶曾於八十九年六月一日自阿根廷羅沙略港，受託裝載黃豆
      油及葵花油一批，將之運送至台灣台中港。
（三）系爭船舶之代理船長並簽發載貨證券二紙，其上編號五部分，記載黃豆油之收
      貨人是華南商業銀行、通知人是富味鄉食品有限公司，關於出貨人之貨物部分
      記載為：「１５３０公噸Ｒ．Ｂ．Ｄ．黃豆油，毛重１５３０公噸、清潔裝船
      日為二○○○年六月一日、運費已付、裝運貨艙編號１Ｃ」等語。編號七號部
      分，記載系爭葵花油之收貨人是華南商業銀行、通知人是富味鄉食品有限公司
      ，關於出貨人之貨物部分記載為：「１０２０公噸Ｒ．Ｂ．Ｄ．葵花油、毛重
      １０２０公噸、清潔裝船日為二○○○年六月一日、運費已付、裝運貨艙編號
      ２Ｐ及２Ｓ」等語。被告承認係上開載貨證券之簽發人，且為實際運送人。
（四）被告與富味鄉公司並無運送契約存在。
（五）系爭油品於運抵台中港後，於八十九年八月二日，從系爭船舶之２Ｐ及２Ｓ油
      槽卸貨時，大正公證有限公司受原告之委託，曾派公證員到場查看監督卸貨情
      形，當時公證員發現貨物有不正常之味道，公證員乃要求停止卸貨，並同會同
      Jardine Mathenson &Co.,Ltd公司公證員及船上大副，在貨物油槽採樣，並出
      具異議書（原證十）交由船長代收，該異議書載明指出上開２Ｐ及２Ｓ油槽遭
      到污染。
（六）大正公證有限公司之公證員，在系爭船舶１Ｃ油槽卸貨前，曾會同Jardine
      Mathenson &Co.,Ltd公司公證員及船上大副，在貨物１Ｃ油槽採樣，送請化驗
      。
（七）系爭貨物卸貨後，實際收受之數量，其中黃豆油部分為一五一五‧二三二公噸
      ，較提單記載數量一五三○公噸，減少百分之○‧九六五，葵花油部分為一○
      ○九‧二五○公噸，較提單記載數量一○二○公噸，減少百分之一‧○五四。
（八）富味鄉公司、原告及Jardine Mathenson &Co.,Ltd公司之人員曾在八十九年八
      月十五日協議，從存放在富味鄉公司工廠內之貨物再採樣，將從貨輪油槽中，
      富味鄉工廠之岸邊油槽中，以第一和第二輛油槽車所採得問題樣品送交公營實
      驗單位進行分析。後本件油品送交食品工業研究發展協會進行化驗。
（九）原證十四支票之形式真正。
四、兩造經整理及協議簡化爭點後，顯現有如下爭點：
（一）爭點一：系爭油品於裝船時是否屬於完好無瑕疵之狀態？
（二）爭點二：載貨證券持有人即富味鄉股份有限公司於領貨時，系爭油品是否有惡
      臭及變色之情形？
（三）爭點三：系爭船舶之１Ｃ、２Ｐ、２Ｓ油槽，在裝系爭油品時，是否為完全清
      潔？
（四）爭點四：若貨損係發生於裝貨後、領貨前，則被告對於貨損是否有故意或過失
      ，原告對於被告之故意或過失是否負有舉證責任？
（五）爭點五：富味鄉公司之損害額究竟多少？
（六）爭點六：本件油品在運送及卸貨之過程中所產生之自然耗損比率為多少？
（七）爭點七：系爭油品於重新精煉時，是否會有耗損？如有其耗損比率為多少？
（八）爭點八：系爭油品之重新精煉之費用為多少？
（九）爭點九：託運人所交運之系爭油品，於卸貨時，若有如原告所主張之情形，是
      否因為該油品因為時間經過所發生之自然變化所致？
（十）爭點十：原告是否業已於八十九年十月三十一日給付富味鄉公司七百五十一萬
      四千八百二十九元？
（十一）爭點十一：依系爭油品之品質，被告是否受有損害？（此爭點業經兩造實質
        為爭執）。
五、爰分別就上開爭點，說明本院之判斷如下：
（一）爭點一：系爭油品於裝船時是否屬於完好無瑕疵之狀態？
     按依原告所提出兩造不爭執之載貨證券上關於「出貨人之貨物詳細說明」內已
     載明其所運送者係經過經煉、漂白和除臭處理之油品等語，而載貨證券上復載
     明：「CLEAN ON BOARD」、「SHIIPPED AT THE OF LOADING IN APPARENT GOOD
     ORDER AND CONDITION」等語，而系爭油品於裝載時曾為分析檢測，顯示系爭油
     品性質正常合格，復有系爭油品於裝載時所做的分析證明單影本一件在卷可稽
     ，核與前開載貨證券之記載意旨相符，雖被告否認該證明單之真正，然本院參
     酌系爭文書係在國外作成，且係針對系爭油品所為，若油品於裝載時已有瑕疵
     顯現時，運送人應無不特別記載之理，而原告係國內知名之產物保險公司，富
     味鄉公司亦為國內大型之食品公司，衡情應尚無偽造證明之情事等情，認為系
     爭證明單應係真正，況且其內容記載復符合前開載貨證券之描述，自可採信，
     足見系爭油品於裝載時，應係無瑕疵之油品無誤，被告空言否認，應無可取。
（二）爭點二：載貨證券持有人即富味鄉股份有限公司於領貨時，系爭油品是否有惡
      臭及變色之情形？
      按系爭船舶於八十九年八月二日到港時，訴外人大正公證公司依原告之請求派
      員前往台中港監督系爭船舶之卸貨情形，在進行２Ｐ及２Ｓ油槽之膨脹餘位測
      量時，確有聞到船上貨物有惡臭，並把油貨倒入兩個載油卡車時，看到貨物出
      現變色情形（呈黑色），而在進行Ｃ１油槽之膨脹餘位測量時，聞到船上貨物
      有惡臭，並在傾倒貨物時，看到貨物出現變色情形，並對船長提異議書，交由
      船長簽名收受等情，業據原告提出公證報告影本（原證一）二件及抗議書（原
      證十五）影本一件在卷可稽，按系爭船舶之船長固於抗議書上記載：僅表示收
      到等語，然衡情若當場未有如公證報告書所指之情事，該船長應會於抗議書上
      記載抗議內容不實或與事實不符或相類之語詞，應不會任由他人誣指之理？足
      見公證報告之前開內容應為真實，否則應不會如此，至於船長記載僅表示收到
      等語，應僅在表示其簽名不代表同意負責賠償之意而已，尚難據而認為前開情
      事非屬事實；至於證人乙○○到庭雖證稱：伊係怡和公證公司之公證員，其認
      為油品顏色沒有問題，顏色是有一點黃色，但原告說味道有問題等語（見本院
      九十三年五月七日言詞辯論筆錄），惟按其之所以會被通知到場，係因貨品有
      遭污染之情事，為證人所自承，苟顏色及味道均如證人所指並無問題，則豈會
      有後續之抽樣化驗之情事產生，證人針對現場情形之描述，顯與常情有違，應
      非實情，尚不可採。又系爭船舶之船長所出具之證明書（原證十二號）載稱：
      1135時因為發現從載油卡車處之貨物有不尋常之味道，在公證員的要求下停止
      將油品從第２Ｐ及２Ｓ號油槽卸下，在從貨物油槽採樣的過程中．．．並無任
      何味道被紀錄、抱怨，故公證員允許繼續卸貨，依據上述情況使我推測該味道
      或污染是由載油卡車之油所造成等語，從此證明書觀之，亦可知系爭油品在卸
      貨時確有惡臭及遭到污染之情事，益見證人乙○○之前開證言，確不可信，而
      從前開所指之由大正公證公司之公證員出具給系爭船舶船長之抗議信中，業已
      載明公證員認為裝載於貨艙之系爭油品遭到污染等語，則該大正公證公司之公
      證員豈會無任何紀錄、抱怨之理？足見該船長此部分所言，尚非實情，至其嗣
      後之推論，則純屬其個人之推測之詞，並不足採為不利原告認定之依據。故而
      ，原告主張富味鄉公司於領貨時，系爭貨物確有惡臭及變色之情形，應可採信
      ，被告所辯，尚與事實不符，應不可採。
（三）爭點十一：依系爭油品之品質，被告是否受有損害？
      爭點四：若貨損係發生於裝貨後、領貨前，則被告對於貨損是否有故意或過失
      ，原告對於被告之故意或過失是否負有舉證責任？
    (一)按系爭油品於裝載時經檢測之過氧化價為0.6meg/kg ，於運抵台中港經抽樣送
      請食品工業研究發展協會化驗結果，其中葵花油部分，樣本Ａ（從船上油槽中
      採得）為10.3 7meg/kg，樣本Ｂ（從工廠岸邊油槽中採得）為10.02meg/kg ，
      樣本Ｃ（從第一輛油槽車中採得）為10.69meg/kg ，樣本Ｄ（從第二輛油槽車
      中採得）為9.49 meg/kg ，除樣本Ｄ外，均超過國家標準，而黃豆油部分，樣
      本Ａ（從船上油槽中採得）為5.28meg/kg ，樣本Ｂ（從邊油槽中採得）為4.5
      6meg/kg，樣本Ｃ（從輸油歧管中採得）為5.66meg/kg ，除樣本Ｃ外，均超過
      國家標準等情，有系爭油品於裝載時所做的分析證明單影本一件、公證報告二
      份、食品工業發展研究所委託檢驗報告書影本二件及經濟部標準檢驗局九十四
      年一月二十六日經標一字第０九四０００一０七二０號函一件在卷可稽，足見
      系爭油品於運抵台中港時，其多數油品已逾國家標準，僅少數在國家標準內但
      已非常接近標準上限，參照前開分析證明單所載其過氧化價之容許限度最大為
      1.5meg/kg、公證報告中針對前開情形，作出以去酸-漂白-防凍-除臭之處理方
      式精煉之建議及前開所述系爭油品有惡臭及變色，且嗣後富味鄉公司復有將油
      品再予精煉之等情觀之，本院認為系爭油品到港時應不符合品質之要求，自應
      認為被告受有損害。被告雖辯稱系爭油品經送檢結果均符合國家標準，縱系爭
      油品有過氧化價過高現象，仍在可食用之範圍內，故富味鄉公司並未因系爭油
      品之過氧化價升高而受有損害云云，惟按系爭油品之過氧化價經檢驗結果，多
      已逾國家標準，並非均符合國家標準，業如前述，被告此部分抗辯，應非事實
      ，且本件系爭油不僅有過氧化價太高之問題，尚有變色及惡臭之問題，業如前
      述，綜合以觀，自難認為該油品仍可供食用，且衡情，苟該油品尚可使用，則
      富味鄉基於成本考量，應不會針對已精煉過之油品另行再精煉之必要，益見被
      告之抗辯，無可採信。
    (二)次按海上貨物運送人之過失，世界各國之立法，概採推定過失主義，即關於運
      送人之責任，只須運送物有喪失、毀損或遲到等情事，經託運人或受貨人證明
      屬實，而運送人又未能證明運送物之喪失、毀損或遲到係因不可抗力，或因運
      送物之性質，或因託運人或受貨人之過失所致者，運送人即應負損害賠償之責
      任（最高法院八十六年度台上字第二二三一號判決參照），參以就系爭貨物運
      送之過程中，均係由被告或其所指派之人才能掌握，是則其損害原因顯係出自
      被告所能控制之危險領域範圍內，及海商法第六十二條、第六十三條規定型態
      ，就海上運送發生貨損之情形，應由託運人或受貨人證明有損害，至於其損害
      之原因是否為運送人之故意或過失，託運人或受貨人並不負舉證責任，應由運
      送人就其原因係因不可抗力，或因運送物之性質，或因託運人或受貨人之過失
      所致，負舉證責任。再者，系爭油品之品質於裝載時並無問題，且載貨證券上
      復載明：「CLEAN ON BOARD」、「SHIIPPED AT THE OF LOADING IN APPARENT
      GOOD ORDER AND CONDITION」等語，前開分析證明單影本一件及載貨證券影本
      一件可參，足見系爭油品於裝載時其品質確無瑕疵，被告徒以載貨證券上所為
      不知之記載，即謂原告應證明被告就系爭油品之損害有故意或過失云云，應無
      可取。故而，本件應由被告就系爭油品損害之原因，非出於其應負責之原因負
      舉證責任，被告就此所為相反之意見，應無可採。
（四）爭點九：託運人所交運之系爭油品，於卸貨時，若有如原告所主張之情形，是
      否因為該油品因為時間經過所發生之自然變化所致？
    (一)被告固主張本件貨物經過長達二個月之海上航行，發生過氧化價（POV）升高
      係貨物之自然變化現象，蓋依據生活經驗法則，油品經長期接觸空氣而發生氧
      化（過氧化價升高）乃屬物質之物理、化學之自然變化現象，本件貨物經長達
      二個月之海上航行，原告復不能證明本件貨物經注入氮氣以隔絕空氣，則本件
      貨物發生氧化、過氧化價升高之現象確屬物理、化學之自然變化所導致。證人
      乙○○亦證述：「（問：這個樣品送鑑定的結果是否是損害？）答：這是自然
      形成的結果．．．（問：你認為原因是否是因為沒有注入氮氣的關係？）答：
      我認為原因有很多種會造成，溫度、裝載數量有沒有滿艙、有沒有注入氮氣等
      等都是可能的影響因素。」等語，良以本件貨物儲存於常溫而未經冷藏，且未
      經裝載滿艙及未加入氮氣致本件貨物與空氣接觸，都將導致本件貨物氧化酸敗
      ，此乃屬自然物理、化學變化之結果，是證人乙○○證述本件貨物之過氧化價
      升高係自然形成之結果等語並無違誤云云。
    (二)惟按，系爭油品經過二個多月之海上航行，會隨著海浪劇烈翻動而與上部空氣
      反應導致過氧化價升高等情，有財團法人食品工業發展研究所九十三年十一月
      二日食研技字第一六二七號函在卷可查，但其函內同時載明若上部空隙甚小或
      充填足量氮氣且為密封時，應可有效抑制過氧化價升高現象等語，再參以證人
      乙○○前開證詞，可知系爭油品經過海上運送，其過氧化價確會升高，但可透
      過船艙之密封及充填足量之氮氣抑制過氧化價升高現象。次按，本件於系爭油
      品裝載前一日即八十九年五月三十一日之早上三時至上午七時為止，託運人確
      有在系爭船舶之船艙注入氮氣等情，有氮氣使用證明書影本（原證二十）一件
      附卷可憑，此證明書復經大正公證公司之公證員所採認，按此證明書係由氮氣
      供應商AGA S.A.所簽發，並經另一Thionville S.A.公司之見證，應可信為真
      實，證人乙○○證稱該證明書上未有船上人員簽字，一般認為不算的云云，未
      提出其他事證以實其說，自難遽採此證人之言而為有利被告認定之依據。查，
      本件系爭油槽既有充填氮氣，則其經過航行後所致之過氧化價過高之問題，自
      與氮氣未充填無涉，本院參以系爭油品之過氧化價多數逾國家標準及其於運抵
      台中港時，其油品有變色及產生惡臭等遭到污染（如前所述），系爭油品於運
      送過程中，並非在正常狀態下運送等情，認為系爭油品之過氧化價過高之情形
      ，應與系爭油品遭到污染有關，並非自然變化。被告主張是自然變化，未舉證
      證明其說，尚無可取。
（五）小結：按載貨證券之發給人，對於依載貨證券所記載應為之行為，均應負責，
      海商法第七十四條第一項定有明文。本件被告係系爭載貨證券之發給人，自應
      依載貨證券所記載負其責任，而被告於系爭油品託運時填載之清潔之載貨證券
      ，嗣後受貨人富味鄉公司，於受領時發現前開所述之貨損，則被告就富味鄉之
      損害，自應負賠償責任。至於爭點三關於系爭船舶之１Ｃ、２Ｐ、２Ｓ油槽，
      在裝系爭油品時，是否為完全清潔之爭執，因被告除須證明其船艙載油時是完
      全清潔外，尚須證明其運送過程中，並無任何故意或過失致使貨損，始能免責
      ，故此爭點縱使為真，亦不影響前開結論，故無判斷之必要，併予說明。
（六）爭點六：本件油品在運送及卸貨之過程中所產生之自然耗損比率為多少？
    (一)系爭油品在運送及卸貨之過程中會有自然耗損之產生等情，為兩造所不爭執；
      至於其比率如何，雖依個案來判斷，惟依兩造所提文獻資料觀之，大抵上，油
      脂類之正常自然耗損率，如石油、棕櫚油約在百分之０．五，桶裝酒約在百分
      之二至三間，散裝化學品約在百分之０．五，而牛油或獸油則有二種看法一為
      千分之三至四，一為百分之二．五左右，有各該文獻在卷足參，綜合以觀，本
      院認為系爭油品，與石油、棕櫚油型態近似，故認為其自然耗損率，以百分之
      ０．五為適當，被告主張應以百分之二．五計算，應不可採。
    (二)本件系爭油品於載貨證券記載之數量分別為黃豆油為一五三０公噸及葵花油一
      ０二０公噸，於運抵台中港卸貨前，其中黃豆油一五二四．九五五公噸，葵花
      油則為一０一八．八八二公噸等情，有公證報告二件在卷可稽，而卸貨後富味
      鄉公司實際收到油品之數量，黃豆油部分為一五一五‧二三二公噸，葵花油則
      為一○○九‧二五○公噸，已如前述。按系爭油品卸貨前與卸貨後所產生之數
      量差異，應係卸貨過程中所生之耗損，尚難認為被告運送有所減少，故而在判
      斷被告運送之過程，其數量是否有所減少，自應以油品抵港卸貨前之狀態計算
      之，而不得以卸貨後之數量計算之，應屬當然。本件依卸貨前之數量觀之，其
      中黃豆油減少五．０四五公噸，葵花油減少一. 一一八公噸，其減少之比例分
      別為百分之０．三二九七三及百分之０．一０九六，均在前開本院所認之自然
      耗損率百分之０．五之內，故而，本件原告所主張之油品數量減少，應係屬自
      然耗損，尚不得據此主張受有損害，被告亦不負賠償責任。
（七）爭點七：系爭油品於重新精煉時，是否會有耗損？如有其耗損比率為多少？
    (一)按系爭油品若再重新精煉時，確實會有耗損，而其耗損率則會隨著其過氧化價
      與游離脂肪酸含量增加而增加等情，有財團法人食品工業發展研究所九十三年
      十一月二日食研技字第一六二七號函在卷可查，足見系爭油品於重新精煉時，
      確實會有耗損無疑。
    (二)至於其耗損率，黃豆油為百分之四、葵花油為百分之七等情，有富味鄉公司九
      十三年三月二十三日九三鄉字第００六號函在卷可參，核與公證報告最後所認
      定之耗損率相符，按大正公證公司於公證損害額時，係立於第三者之立場，且
      其長期從事海商相關之公證事項，而觀之公證報告內容，其並非依富味鄉所主
      張之損害額照單全收，而係經過一定之調整，固其此部分之認定，應屬可採。
      從而，本院認為其耗損比率，黃豆油為百分之四、葵花油為百分之七。
（八）爭點八：系爭油品之重新精煉之費用為多少？
      系爭油品之重新精煉之費用，黃豆油為每公斤一．六元（含去酸０．四元、漂
      白０．八元、除臭０．四元），葵花油為每公斤二．八元（含去酸０．四元、
      漂白０．八元、除臭０．八元、防凍一．二元）等情，有富味鄉公司九十三年
      三月二十三日九三鄉字第００六號函及公證報告在卷可稽，按富味鄉公司在事
      發當時原主張之精煉費用，其中黃豆油為每公斤三．三元、葵花油為每公斤四
      ．五元，後經公證公司調整後始得出上開費用基準，如前所述，該公證公司既
      基於專業第三者之地位，且非僅依富味鄉公司之主張而為認定，依公證報告所
      載，其前開基準之認定係依調查與查對之結果，則對此費用之基準，自應可採
      信，被告雖就此否認真正，但其並未提出其他費用之判斷基準，空言否認，尚
      無可採為有利被告認定之依據。從而，本院認定系爭油品之重新精煉之費用，
      黃豆油為每公斤一．六元，葵花油為每公斤二．八元。
（九）爭點五：富味鄉公司之損害額究竟多少？
      茲針對原告主張富味鄉公司所受損害額判斷如下：
    (一)重新精煉之損害部分：
      按富味鄉公司實際重新精煉之油品，其中黃豆油一五一五．二三二公噸（00
      00000公斤），而其精煉費用為每公斤一．六元，合計為二百四十二萬四
      千三百七十一元（元以下四捨五入），而葵花油為一００九．二五０公噸（即
      0000000公斤），其精煉費用為每公斤二．八元，合計為二百八十二萬
      五千九百元，二者總計為五百二十五萬零二百七十一元，核與原告於民事準備
      (七)狀所載相符，應可採信。此部分之支出，既係因貨損所致，被告自負有損害
      賠償責任。
    (二)重新精煉時之耗損損害：
    (1)按系爭油品於重新精煉時，其耗損比率，黃豆油為百分之四、葵花油為百分之
      七等情，業如前述，則富味鄉公司此部分之損害額，其中黃豆油部分為六０六
      ０九．二八公斤（0000 000X4%=60609.28），葵花油部分則為七０六四七．五
      公斤（0000000X7%=70647）。
    (2)至於其損害額，其中黃豆油部分為七十三萬二千九百零三元（元以下四捨五入
      ，其計算式為：0.3935（每公斤之美元價格）X30.73（匯率）X60609.28=7329
      02.86），而葵花油部分則為九十九萬五千九百五十元（元以下四捨五入，其
      計算式為：0.4595（每公斤之美元價格）X30.68（匯率）X70647.5=995950.3
      ），二者合計為一百七十二萬八千八百五十三元。
    (3)公證報告於計算前開金額時，多加一成之金額，就其加成部分，並無任何依據
      ，原告原主張依公證報告所認定之金額，經本院審理後業已刪除加成部分，故
      公證報告就加成部分之認定為本院所不採，併予敘明。
    (三)至於原告主張系爭油品運抵時有減少之損害，業經本院認定其主張無理由，如
      前所述，則其關於此部分之損害額主張，自屬無理由，而無可採信。
    (四)綜上所述，本件富味鄉公司就系爭貨損所受之損害額，合計為六百九十七萬九
      千一百二十四元。
（十）爭點十：原告是否業已於八十九年十月三十一日給付富味鄉公司七百五十一萬
      四千八百二十九元？
      按原告確已於八十九年十月三十一日給付富味鄉公司依前開公證報告所認定之
      損害額七百五十一萬四千八百二十九元等情，業據原告提出支票影本（原證十
      四）一件及代位求償收據影本一件（原證二）在卷可稽，再者，本院曾於九十
      三年四月十六日依民事訴訟法第六十七條之一之規定，職權將本件訴訟繫屬之
      情形、各次筆錄及訴訟進行之階段等事項通知第三人富味鄉公司，該公司於同
      月二十二日收受等情，有通知書一件及送達證書一件附卷可參，衡情苟原告並
      未支付富味鄉公司上開款項，則富味鄉公司於收到本院之通知後，為了維護其
      自身之權益，自會向本院陳明未收到保險金之旨，但其並未有如此之舉動，可
      見原告此部分之主張為真，應可採信。
六、再按保險人向被保險人為保險給付後，其若取得代位求償權，係受讓於被保險人
    之損害賠償權利，故保險人所得請求之金額，除以不逾賠償金額為限外（保險法
    第五十三條第一項但書參照），更不得逾被保險人所得請求之損害賠償額，應屬
    當然。本件原告依其與富味鄉公司間之保險契約賠償富味鄉公司七百五十一萬四
    千八百二十九元，但富味鄉公司經本院前開認定說明，其貨損之損害額僅為六百
    九十七萬九千一百二十四元，業如前述，則原告得基於代位載貨證券持有人之關
    係，訴請被告賠償之金額，亦僅限於六百九十七萬九千一百二十四元。從而，原
    告得訴請被告賠償，在請求給付六百九十七萬九千一百二十四元，及自起訴狀繕
    本送達之翌日即九十一年一月二十六日起至清償日止，以週年利率百分之五計算
    之利息，為有理由，應予准許，逾此部分之請求，於法無據，應予駁回。
七、本件事證已臻明確，兩造其餘攻擊及防禦方法，於本件為判決之基礎無礙，爰不
    予一一論列，併此敘明。
八、兩造分別陳明願供擔保，聲請宣告假執行及免為假執行，經核原告勝訴部分，並
    無不合，爰分別酌定相當金額准許之，至於原告敗訴部分，其假執行之聲請即失
    所附麗，應併予駁回。
九、據上論結，本件原告之訴為一部有理由，一部無理由，依民事訴訟法第七十九條
    、第三百九十條第二項、第三百九十二條第二項，判決如主文。
中　　　華　　　民　　　國 　　 九十四　　  年　　 四　　 月　　 八　　 日
~B民事第三庭法  官　李國增
一、右為正本係照原本作成。
二、如不服本判決，應於送達後廿日內，向本院提出上訴狀並表明上訴理由，如於本
    判決宣示後送達前提起上訴者，應於判決送達後廿日內補提上訴理由書（須附繕
    本）。
三、提起上訴，應以上訴狀表明(一)對於第一審判決不服之程度，及應如何廢棄或變更
    之聲明，(二)上訴理由（民事訴訟法第四百四十一條第一項第三款、第四款），提
    出於第一審法院。
四、民事向第二審法院上訴，應依民事訴訟法第七十七條之十六、第七十七條之十三
    之規定，預納裁判費，關於上訴裁判費計算式為新台幣十萬元以下部分為一千五
    百元、逾十萬元至一百萬元部分為每萬元一百六十五元、逾一百萬元至一千萬元
    部分為每萬元一百四十八點五元，逾一千萬元至一億元部分為每萬元一百三十二
    元（其畸零之數不滿萬元，以萬元計算）。
中　　　華　　　民　　　國　　  九十四　　  年　　 四　　 月　　 八　　 日
~B法院書記官　紀俊源
